【裁判字號】    98,訴,815
【裁判日期】    981117
【裁判案由】    殺人未遂等
【裁判全文】
臺灣高雄地方法院刑事判決               98年度訴字第815號
公  訴  人  臺灣高雄地方法院檢察署檢察官
被      告  丁○○
                    （現另案於臺灣屏東監獄執行中）
選任辯護人  周振宇律師
上列被告因殺人未遂等案件，經檢察官提起公訴（98年度偵字第
12754 號），本院判決如下：
    主  文
丁○○犯傷害罪，累犯，處有期徒刑貳年。又犯詐欺得利罪，累
犯，處拘役肆拾伍日，如易科罰金，以新臺幣壹仟元折算壹日。
    事  實
一、丁○○前因施用毒品案件，經法院判處有期徒刑2 年、10月
    ，並定應執行之刑為有期徒刑2 年8 月確定（嗣因適用中華
    民國九十六年罪犯減刑條例減為有期徒刑1 年、5 月），另
    又因公共危險案件，經法院判處有期徒刑10月確定（嗣因適
    用中華民國九十六年罪犯減刑條例減為有期徒刑5 月），及
    因竊盜案件，經法院判處有期徒刑1 年10月確定（不符合減
    刑），前開各罪再於97年3 月4 日經合併定應執行為有期徒
    刑3 年6 月，於民國97年11月8 日縮刑期滿執行完畢（構成
    累犯）。詎猶不知悔改：
  (一)因先前屢屢在高雄縣鳳山市○○○路188 巷32號房屋（下稱
    前開房屋）外高聲呼喊友人吳坤益姓名而邀約吳坤益一起外
    出，致頻遭居住於同一房屋之甲○○制止，心生不滿，乃基
    於傷害之犯意，先於98年4 月21日15時許30分稍前，在前開
    房屋附近守候，及見甲○○於同日15時30分許鎖好大門擬前
    去釣蝦場釣蝦，即持水果刀1 支衝向甲○○，甲○○雖隨手
    拾起門外之大罐果汁空瓶示意丁○○勿靠近並一度與丁○○
    相互對峙，惟丁○○猶執意持刀4 次刺向甲○○，且其中第
    1 、4 刀分別劃傷甲○○右手肘及刺中腹部，致甲○○受有
    右肘切割傷7X1 公分、腹部穿刺傷3X1 公分併傷及大腸腸系
    膜及腸壁等傷害，及見甲○○拔腿逃跑，仍在後追逐，迨甲○○躲入原相約釣蝦之同事蘇瑋翔座車，並經蘇瑋翔載往國
    軍高雄總醫院附設民眾診療服務處就診，丁○○始罷手，並
    將前開水果刀隨手棄置。
  (二)繼明知自己並無繳納車資之意願、資力，竟另意圖為自己不
    法之利益，於同日16時許，在高雄捷運鳳山國中捷運站3 號
    出口處前方，隱匿前開無支付車資意願、資力之情，舉手招
    攬車牌號碼Y6-058號計程車（下稱前開計程車）並要求計程
    車司機乙○○開往高雄市○○路5 號，乙○○因之陷於錯誤
    ，而依丁○○之指示開車，迨抵達高雄市○○路後，丁○○
    復向乙○○謊稱要返回高雄縣鳳山市住處拿錢支付車資而指
    示乙○○折返，且讓丁○○在高雄縣鳳山市○○○路130 巷
    165 號前下車，詎丁○○下車後，旋即往巷內逃逸，以此方
    式詐得免支付新臺幣（下同）650 元車資之不法利益。
  (三)嗣員警調閱監視錄影帶發現丁○○涉嫌重大，於98年4 月23
    日21時30分許，持臺灣高雄地方法院檢察署檢察官核發之拘
    票，前往高雄縣鳳山市○○街52號屋後將丁○○逕行拘提到
    案，始悉全情。
二、案經甲○○訴由高雄縣政府警察局報請臺灣高雄地方法院檢
    察署檢察官偵查起訴。
    理  由
壹、證據能力方面
    本判決所引用之證據資料（詳後引用之各項證據），其中係
    屬傳聞證據部分，縱無刑事訴訟法第159 條之1 至第159 條
    之4 或其他規定之傳聞證據例外情形，亦因被告丁○○、辯
    護人及檢察官，均已明示同意作為證據使用（本院訴字卷第
    60 頁 參照），且本院審酌卷內並無事證顯示各該陳述之作
    成時、地與週遭環境，有何致令陳述內容虛偽、偏頗之狀況
    後，也認為適當，依刑事訴訟法第159 條之5 第1 項之規定
    ，為傳聞法則之例外，應有證據能力。
貳、實體方面
一、訊據被告自白前開對被害人乙○○詐欺得利之犯行，另就告
    訴人甲○○之右肘切割傷、腹部穿刺傷等傷勢，乃係其持水
    果刀刺傷者一節亦坦言不諱，惟矢口否認有何故意傷害甲○○之意，並辯稱：我於98年4 月21日15時許，偶然行經前開
    屋外，適巧碰見正欲外出的甲○○，雙方又發生口角爭執，
    我憶及先前屢遭甲○○責罵，甚遭甲○○持棍棒毆打，才又
    跑到附近超商撿拾地上之水果刀返回現場想嚇阻甲○○，並
    在無意間刺傷甲○○，我要無傷害犯意云云（本院訴字卷第
    119 頁）。經查：
  (一)被告、甲○○因被告先前屢在前開屋外高聲呼喊友人吳坤益
    姓名擾亂週遭安寧一事頻生爭執；而甲○○於98年4 月21日
    15 時30 分許鎖好前開房屋大門擬前去釣蝦場釣蝦之際，被
    告亦持刀抵達前開房屋門口，且進而持刀造成甲○○受有右
    肘切割傷7X1 公分、腹部穿刺傷3X1 公分併傷及大腸腸系膜
    及腸壁等傷害，及見甲○○拔腿逃跑，仍在後追逐至甲○○
    躲入蘇瑋翔座車內方罷手；又被告意圖為自己不法之利益，
    另於98年4 月21日16時許，隱瞞自己並無繳納意車資之意願
    、資力等情，在高雄縣鳳山市○○○路捷運站三號出口處前
    方，招攬前開計程車，司機乙○○因而陷於錯誤，依被告指
    示開往高雄市○○路5 號後再折回高雄縣鳳山市○○○路13
    0 巷165 號讓被告下車拿錢支付車資，惟被告下車後旋逃往
    巷內，而以此方式詐得免支付650 元車資之不法利益等情，
    迭為被告坦言在卷（警卷第4 至5 頁，偵卷第7 至8 頁、第
    15至16頁，本院聲羈卷第5 至6 頁，本院訴字卷第19至21頁
    、第57頁、第94頁、第118 頁反面至119 頁），且經證人甲○○（偵卷第20頁）、蘇瑋翔（偵卷第22頁）、乙○○（警
    卷第10頁）證述明確，並有前開房屋現場照片（警卷第18頁
    ）、高雄縣鳳山市○○○路13 0巷與誠德街口錄影監視畫面
    翻拍照片（警卷第22頁）、國軍高雄總醫院診斷證明書（警
    卷第17頁）、該院98年5 月18日醫雄企管字第0980002225號
    函暨附病患病情狀況說明、病歷（偵卷第26至31頁）等件在
    卷可稽，自均堪認定。
  (二)被告雖以首開情詞置辯。惟查，證人甲○○另證稱：我原先
    並不知道被告守候在我住家附近，但我要出門時，被告就過
    來離我約3 公尺的距離並持刀攻擊我，我當下反應是立即以
    手阻擋，右手肘因而受傷，之後又遭被告以刀刺傷腹部等語
    明確（本院訴字卷第115 頁反面、第116 頁，偵卷第20頁）
    。而前開屋外事發經過錄影監視畫面也顯示：於畫面第1 至
    16秒可見告訴人甲○○走出屋外，彎腰並把門帶上後，背向
    門外右手拿著鑰匙將門上鎖，並將鑰匙放入上衣口袋中。於
    畫面第17至29秒可見被告左手持刀衝到甲○○面前，甲○○
    即隨手拾起門外之大罐果汁空瓶示意被告勿再靠近，但2人
    未及對話前，被告即持刀朝甲○○方向刺去，但遭甲○○右
    手持大罐果汁空瓶加以阻擋。之後2 人均呈弓箭步相互對峙
    一陣，被告再2 次以左手持刀蹲低身體後，跨步朝甲○○刺
    去，惟甲○○先後以倒退、下蹲並彎腰等方式閃躲該2 次攻
    擊。被告嗣又走向甲○○，並持刀刺向甲○○之腹部等情，
    業經本院受命法官當庭勘驗明確，並製有勘驗筆錄暨完整錄
    影監視畫面翻拍照片（本院訴字卷第92至104 頁）在卷可憑
    ，足認被告係於甲○○將前開房屋大門上鎖、收妥鑰匙後，
    始衝到甲○○面前，且被告斯時手中原已持有刀子，並不顧
    甲○○已示意其勿再逼近，猶朝甲○○方向刺去，迨見甲○○第1 次閃躲不及而試圖以手阻擋攻擊致右肘部分已遭刺傷
    ，猶執意進行後續3 次攻擊，且在第4 次攻擊時另刺中甲○○腹部，而此段前後歷時13秒之期間中，雙方間並無任何對
    話。末佐諸被告前於98年5 月6 日偵訊中自白：我因為生氣
    ，所以在98年4 月21日當天直接帶刀要找甲○○理論，並朝
    甲○○手部、腹部各刺1 刀等語（偵卷第15頁），足徵被告
    原係出於與甲○○理論之目的，而於98年4 月23日15時30分
    前即抵達前開房屋並在附近守候，嗣又刻意擇定甲○○關妥
    前開房屋大門之時點，故意持刀攻擊甲○○成傷無訛，被告
    於本院審理中改辯稱係與甲○○發生口角爭執後，始隨手拾
    起地面上之刀子意圖嚇阻，而在無意間傷及甲○○云云，並
    非事實，不足採信。
  (三)按殺人未遂與傷害之區別，應以加害人有無殺意為斷。以戕
    害他人生命之故意，著手於刺殺之實行而未發生死亡之結果
    ，為殺人未遂，倘無使人喪失生命之故意，僅在使其身體、
    健康受到傷害，則為傷害罪，二罪皆發生傷害之結果，祗其
    主觀犯意及身體傷害程度不同而已；又受傷之多寡，及是否
    為致命部分，有時雖可藉為認定有無殺意之心證，究不能據
    為絕對標準；末下手之情形如何，與是否確有殺人之決意，
    不無關係，自應參酌當時之情況，視其下手之輕重，砍向之
    部位，以為判斷，非謂一經持刀或以刀砍人，即必有殺人之
    故意（最高法院84年度臺上字第3179號判決、18年度上字第
    1309號判例、72年度臺上字第5095號意旨參照）。是故殺人
    未遂與傷害罪之區別，當以行為人下手之際殺人犯意存否為
    斷，惟該隱藏於行為人內部主觀之意思，應有積極並確實之
    證據方足認定，從而殺人或傷害之主觀犯意認定，須參酌行
    為人與被害人事前之仇隙是否足以引起殺人之動機、被害人
    傷痕之多寡、受傷處是否為致命部位、行為人之下手情形，
    亦即攻擊時之力道是否猛烈足資使人斃命等一切客觀情狀，
    全盤併予審酌。經查，被告、甲○○僅因被告屢在前開屋外
    擾亂週遭安寧一事生有爭執，除此之外互無嫌隙，已如前述
    ，被告、甲○○間既無深仇大恨，衡情，被告原無非致甲○○於死不可之犯罪動機。復次，被告乃係刻意擇定甲○○關
    妥大門之時點方展開攻擊，亦經本院詳予認明如前，苟被告
    確有致甲○○於死之殺人犯意，其大可趁甲○○背對門外專
    注於鎖門之10多秒過程中，猛然持刀攻擊甲○○之致命部位
    ，又焉可能容任此等甲○○毫無防備機會，最易讓攻擊產生
    致命效果之期間白白經過？末依國軍高雄總醫院病歷、病患
    病情狀況說明（偵卷第30、31、27頁）所載記：甲○○於98
    年4 月21日16時18分許係自行步入該院急診處，且斯時意識
    清楚，呼吸、脈搏、四肢循環、活動力均正常，並能自行簽
    具手術同意書，又甲○○之腹部傷勢雖已傷及腸系膜及腸壁
    ，但畢竟未刺穿重要之內臟、器官，至其餘傷勢則分布在不
    足致命之手肘部位等情，顯見甲○○傷勢非多復未全然分布
    在致命部位，且被告之攻擊力道，也未達足資使人斃命之猛
    烈程度，則被告故意持刀攻擊甲○○之舉，應意在使甲○○
    身體受到傷害，尚難逕認被告確具殺人之故意，公訴人徒憑
    被告於甲○○遭刺逃跑後猶在後追逐，及被告自承其攻擊甲○○情緒氣憤二情，遽謂被告具有殺人犯意，尚嫌率斷。
  (四)綜上所述，被告故意刺傷甲○○及對乙○○詐欺得利之犯行
    ，均堪認明，應依法論科。
二、核被告關於事實(一)所為，係犯刑法第277 條第1 項之傷害罪
    ，而被告僅有傷害犯意並無殺人之意，已如前述，公訴人誤
    認被告此部分係犯刑法第271 條第2 項、第1 項之殺人未遂
    罪，起訴法條尚有未合，惟起訴之基本事實同一，本院自得
    變更起訴法條予以審理；另被告關於事實(二)所為，係犯刑法
    第339 條第2 項、第1 項詐欺得利罪。又被告曾因施用毒品
    案件，經法院判處有期徒刑2 年、10月，並定應執行之刑為
    有期徒刑2 年8 月確定（嗣因適用中華民國九十六年罪犯減
    刑條例減為有期徒刑1 年、5 月），另又因公共危險案件，
    經法院判處有期徒刑10月確定（嗣因適用中華民國九十六年
    罪犯減刑條例減為有期徒刑5 月），及因竊盜案件，經法院
    判處有期徒刑1 年10月確定（不符合減刑），前開各罪再於
    97 年3月4 日經合併定應執行為有期徒刑3 年6 月，於97年
    11 月8日縮刑期滿執行完畢一情，有臺灣高等法院被告前案
    紀錄表、本院97年度聲減字第860 號裁定（本院訴字卷第34
    至35頁）各1 份在卷可稽，被告於前開有期徒刑執行完畢後
    5 年以內，故意再犯本案有期徒刑以上之各罪，均為累犯，
    應依刑法第47條第1 項之規定，均加重其刑。末被告所犯前
    開2 罪，犯意各別，行為互殊，應予分論併罰。
三、本院審酌被告僅因細故，竟在公眾通行之巷道，公然對甲○○暴力相向而持刀予以刺傷之，致令甲○○受有右肘切割傷
    7X1 公分，及腹部穿刺傷3X1 公分併傷及大腸腸系膜及腸壁
    之非輕傷勢，顯然漠視甲○○之人格權益，法紀觀念淡薄；
    另被告正值壯年，不思循正當途徑獲取財物，而以詐術騙取
    計程車資，對於社會治安亦有危害。再參以被告迄未賠償甲○○、乙○○損失，及其尚知坦承詐欺得利犯行等犯後態度
    ，末考量被告教育程度為國中畢業、家庭經濟狀況小康，及
    被告之犯罪動機、目的等一切情狀，爰分別量處如主文所示
    之刑，並就本院所處之拘役刑部分，諭知以1000元折算1 日
    之易科罰金折算標準。至公訴人求予量處有期徒刑11年，尚
    嫌過重，應予指明。
四、被告執犯事實(一)所示傷害犯行之水果刀1 支，已遭被告隨手
    丟棄而告滅失，業經被告陳述明確（警卷第5 頁、偵卷第16
    頁），本院自無庸為沒收之宣告。
據上論斷，應依刑事訴訟法第299 條第1 項前段、第300 條，刑
法第277 條第1 項、第339 條第2 項、第1 項、第47條第1 項、
第41條第1 項前段，刑法施行法第1 條之1 ，判決如主文。
本案經檢察官丙○○到庭執行職務。
中    華    民    國    98    年    11    月    17    日
                  刑事第十一庭審判長法  官  黃三友
                                    法  官  陳億芳
                                    法  官  莊珮吟
以上正本證明與原本無異。
如不服本判決應於收受本判決後10日內向本院提出上訴書狀，並
應敘述具體理由，如未敘述上訴理由者，應於上訴期間屆滿後20
日內補提理由書狀於本院（均須按他造當事人之人數附繕本）。
中    華    民    國    98    年    11    月    17    日
                                    書記官  鍾淑美
◎附錄本案所犯法條：
《刑法第277 條第1 項》
傷害人之身體或健康者，處3 年以下有期徒刑、拘役或1000元以
下罰金。
《刑法第339 條第1 項、第2 項》
意圖為自己或第三人不法之所有，以詐術使人將本人或第三人之
物交付者，處5 年以下有期徒刑、拘役或科或併科1000元以下罰
金。
以前項方法得財產上不法之利益或使第三人得之者，亦同。
《刑法施行法第1 條之1 》
中華民國94年1 月7 日刑法修正施行後，刑法分則編所定罰金之
貨幣單位為新臺幣。
94年1 月7 日刑法修正時，刑法分則編未修正之條文定有罰金者
，自94年1 月7 日刑法修正施行後，就其所定數額提高為30倍。
但72年6 月26日至94年1 月7 日新增或修正之條文，就其所定數
額提高為3 倍。


司法院資訊處製作；財團法人民間司法改革基金會備份。
